臺灣板橋地方法院刑事判決　　　　　　　95年度易字第2571號
公　訴　人　臺灣板橋地方法院檢察署檢察官
被　　　告　丁○○
選任辯護人　張育祺律師
　　　　　　韓邦財律師
上列被告因傷害等案件，經檢察官提起公訴（95年度偵續字第55
6 號），本院判決如下：
    主  文
丁○○無罪。
    理  由
一、公訴意旨略以：被告丁○○與告訴人乙○○為上下樓層之鄰
    居關係，雙方素有嫌隙，詎被告竟夥同另2 名姓名年籍不詳
    之男子，基於侵入住宅、傷害及毀損之犯意聯絡，於民國95
    年2 月26日23時許，未經告訴人之許可，無故侵入告訴人位
    於臺北縣林口鄉○○路281 巷11號3 樓住處，並分別持木棍
    毆打告訴人，致告訴人受有右手尺骨骨折、左腳脛骨骨折等
    傷害，復以木棍砸毀屋內之電視、房門、鋁門窗、除濕機、
    音響、冰箱等物，致令不堪使用，因認被告涉犯刑法第306
    條之侵入住宅罪嫌、第277 條第1 項之傷害罪嫌及第354 條
    之毀損罪嫌，且認所涉上開罪嫌有修正前刑法第55條牽連犯
    之裁判上一罪關係云云。
二、按犯罪事實應依證據認定之，無證據不得認定犯罪事實；不
    能證明被告犯罪者，應諭知無罪之判決，刑事訴訟法第154
    條第2 項、第301 條第1 項分別定有明文。所謂證據，須適
    於為被告犯罪事實之證明者，始得為斷罪之資料；如未能發
    現相當證據，或證據不足以證明，自不能以推測或擬制之方
    法，以為裁判之基礎（最高法院29年上字第3105號、40年台
    上字第86號判例參照）。且刑事訴訟上證明之資料，無論其
    為直接或間接證據，均須達於通常一般之人均不致有所懷疑
    ，而得確信其為真實之程度，始得據為有罪之認定，若其關
    於被告是否犯罪之證明未能達此程度，而有合理懷疑之存在
    ，致使無從形成有罪之確信，根據「罪證有疑，利於被告」
    之證據法則，即不得遽為不利被告之認定（最高法院76年台
    上字第4986號判例參照）。其以情況證據（即間接證據）斷
    罪時，尤須基於該證據在直接關係上所可證明之他項情況事
    實，本乎推理作用足以確證被告有罪，方為合法，不得徒憑
    主觀上之推想，將一般經驗上有利被告之其他合理情況逕予
    排除（最高法院32年上字第67號判例參照）。又告訴人之告
    訴，係以使被告受刑事追訴為目的，其指訴是否與事實相符
    ，仍應調查其他證據，以資審認，即須藉由補強證據之存在
    ，以增強或擔保告訴人陳述之證明力，必被害人所述被害情
    形，無瑕疵可擊，且就其他方面調查，又與事實相符，始足
    據為有罪判決之基礎（最高法院87年度台上字第2176號、81
    年度台上字第3539號判決意旨參照）。
三、本件公訴人認被告丁○○涉犯侵入住宅、傷害及毀損等罪嫌
    ，無非以告訴人乙○○之指訴、證人甲○○及丙○○之證述
    、扣案之木棍1 支、長庚紀念醫院林口分院診斷證明書1 紙
    、現場照片10幀等為其主要論據。訊據被告僅坦承其於案發
    當時係住在臺北縣林口鄉○○路281 巷11號2 樓（嗣於95年
    3 月6 日搬至現在住處），與告訴人乙○○有上下樓層之鄰
    居關係無訛，惟堅決否認有公訴人所指之上揭犯行，辯稱：
    告訴人乙○○指訴不實，起訴書所載之犯罪事實，伊都沒有
    做過等語。
四、經查：
（一）告訴人乙○○曾於95年2 月27日前往長庚紀念醫院林口分
      院急診住院，主訴遭人用木棍擊傷，經診斷受有左脛骨末
      端骨折、右尺骨陳舊性骨折，併有多處挫傷，經診療後，
      於95年3 月7 日出院等情，固有長庚紀念醫院林口分院診
      斷證明書、該分院96年2 月8 日（96）長庚院法字第0098
      號函及所附相關病歷資料附卷可稽；另依現場照片10幀，
      固堪證明告訴人位於臺北縣林口鄉○○路281 巷11號3 樓
      住處內之門、窗、音響及電視等物有毀壞情形，惟均無從
      憑以認定與被告有何關連。本件最重要之證據方法，洵為
      告訴人之指訴。惟告訴人於出院之日即95年3 月7 日，向
      警報案，當時係指稱：我於95年2 月26日約23時許，在位
      於上址住處，遭2 樓鄰居丁○○等3 人，持木棍強行破壞
      鐵門，進入屋內圍毆我，3 人之中，我只認識丁○○，不
      認識其他2 人，當時我正在房間睡覺，忽然聽到有人叫我
      出來及用木棍破壞鐵門的聲音，我因為害怕就躲進儲藏室
      內，然後丁○○等3 人破壞鐵門進入屋內，用木棍破壞屋
      內之電視2 台、房間的門、陽台鋁門窗、除溼機1 部、音
      響1 部、冰箱1 部等，然後他們就在儲藏室找到我，3 人
      就用木棍毆打我（見95年度偵字第14109 號卷《下稱偵卷
      》第6 、7 頁）；嗣於95年12月8 日檢察官偵訊時，仍稱
      ：95年2 月26日23時許，被告夥同另2 名不明人士，持木
      棍破壞鐵門，未經允許強行進入我家，且毆打我成傷，還
      毀損我家的物品，包括電視、房門、音響、除溼機、冰箱
      云云（見95年度偵續字第556 號卷《下稱偵續卷》第21頁
      ）。依其上揭指訴，明確指出當時有3 人行兇，告訴人僅
      認識其中1 人為被告，不認識其他2 人，而屋內遭毀損者
      計有電視2 台、房門、鋁門窗、除溼機、音響、冰箱等物
      。但告訴人嗣於本院審理時，竟改稱：（問：當時是何人
      破壞你的東西，並打傷你？）被告、被告最小的弟弟「阿
      標」的兒子、被告的友人；……（問：你認識「阿標」的
      兒子多久？）他出生我就認識他了，已經20多年；……（
      問：落地窗是當天被打破，還是之前就被打破？）是之前
      被告趁我不在的時候，打破我家的鐵門，並進去打破我家
      的落地窗、電視、音響；……（問：你剛說被告之前有破
      壞鐵門進去你家把東西破壞，是否如此？）這些是丙○○
      跟我說的，我當時並不在家；……（問：冰箱、電視、音
      響、落地窗是否都是案發前就已經被人打破？）是；……
      （問：你被打傷的那一次，哪些東西被破壞？）鐵門、客
      廳木門、儲藏室木門及夾板、房門電視1 台，全部就這樣
      云云（見本院卷第107 至114 頁）。查告訴人既稱認識「
      阿標」的兒子已經20多年，倘被告果有夥同該人侵入其住
      宅實施傷害及毀損犯行，告訴人應可輕易指認渠二人，何
      以於警、偵訊時均稱僅認識被告1 人而已？且就案發當時
      究有何物遭受毀損，何以前後陳述竟然相歧？是告訴人之
      上揭指訴，難謂無瑕疵可擊。
（二）告訴人前曾打壞被告住處之遮雨棚，雙方因而生有嫌隙，
      雖據告訴人陳明在卷（見本院卷第113 頁），惟不能僅憑
      此斷定被告必然糾眾報復。況告訴人常常會打電話辱罵他
      人，精神狀況不佳等情，有證人即轄區員警吳鐘松於檢察
      官偵訊時之證述可稽（見偵卷第24頁）；另證人即告訴人
      之隔壁鄰居丙○○亦到庭證稱：我經常聽到告訴人晚上亂
      叫（見本院卷第139 頁）；告訴人亦自承：我受到刺激時
      ，就會撞壞別人的東西等語（見本院卷第113 頁），堪認
      告訴人平時在鄰里間，不乏與他人發生衝突之可能性，則
      縱令告訴人當時確有遭人侵入住宅毆打成傷、毀損屋內物
      品，是否必然與被告有所關連，或係其他不詳之人出於報
      復所為？誠不能無疑。又告訴人於本院審理時稱其有精神
      方面的問題已10幾年了（見本院卷第108 頁），且於本件
      案發後不久，隨即在醫院經診斷出罹有情感性精神疾病，
      醫囑宜長期追蹤治療，有臺北市聯合醫院松德院區及衛生
      署玉里醫院診斷證明書影本3 紙可參（見偵續卷第8 至10
      頁），依告訴人當時之精神狀況，其突然遭受3 人強行侵
      入住宅圍毆，能否正確觀察及記憶犯人之人別特徵，更添
      疑雲。
（三）證人即告訴人之胞姊甲○○於案發時不在現場，其主要證
      述內容均非親身見聞，而係得自於告訴人之事後告知，屬
      傳聞證據。而證人即告訴人之隔壁鄰居丙○○於案發當晚
      雖有聽到外面類似打架之吵鬧聲，然因不敢出去，未目睹
      當時事發經過，也沒有看到何人行兇等情，此據丙○○到
      庭證述明確（見本院卷第136 至140 頁）。雖丙○○證稱
      伊於案發後翌日上午9 時許擬出門之際，有看到告訴人躺
      在其住處內之門口向伊求援，伊有問告訴人是被何人毆打
      ，告訴人說是「樓下」，伊問告訴人為何被毆打，告訴人
      說不知道等語，惟姑不論告訴人當時所謂之「樓下」，未
      指明究係何人，當時距案發之時，已有約10個小時之間隔
      ，此段期間，告訴人孤獨無援，兼以罹有精神疾病，且甫
      遭受身心侵害，是否能完整記憶案發當時之實際情況，洵
      屬有疑。又扣案之木棍1 支，非於被告報案後隨即在現場
      查扣，而是遲至9 個多月後，始經告訴人之胞姊甲○○向
      檢察官提出（見偵續卷第22頁），況亦無跡證足認與被告
      有何關連。是公訴人所舉上開證據資料，經本院調查結果
      ，均不能採為不利於被告之認定依據。
（四）綜上所述，經本院調查全部證據，認告訴人乙○○之指訴
      存有瑕疵，且無充分補強證據足以擔保其指訴內容之真確
      性，本案不能排除係被告以外之人犯案之可能性，公訴人
      認被告係因與告訴人素有嫌隙，而實施上開侵入住宅、傷
      害及毀損犯行云云，尚嫌率斷。
五、從而，本件告訴人之指訴存有瑕疵，被告辯詞尚非全然不足
    採信，依公訴人所提全部證據，不足為被告犯侵入住宅、傷
    害及毀損罪之證明，仍有合理懷疑之存在，依「罪證有疑，
    利於被告」原則，不能僅以推測或擬制之方法，為被告有罪
    之認定。此外，復查無其他證據足資證明被告確有公訴人所
    指之上開犯行，揆諸首開說明，公訴人既不能證明被告犯罪
    ，應依法為被告無罪之諭知，以昭審慎。
據上論斷，應依刑事訴訟法第301 條第1 項，判決如主文。
本件經檢察官沈志成到庭執行職務。
中　　華　　民　　國　　96　　年　　5 　　月　　31　　日
                  刑事第十五庭  審判長法　官　陳鴻清
                                    　法　官　劉安榕
                                    　法　官　朱嘉川
以上正本證明與原本無異。
如不服本判決，應於判決送達後10日內，向本院提出上訴狀。
                                      書記官　陳聖儒
中　　華　　民　　國　　96　　年　　5 　　月　　31　　日
